【裁判字號】    99,訴,1055
【裁判日期】    990629
【裁判案由】    毒品危害防制條例等
【裁判全文】
臺灣臺中地方法院刑事判決              99年度訴字第1055號
公  訴  人  臺灣臺中地方法院檢察署檢察官
被      告  乙○○
選任辯護人  林益輝律師（法律扶助）
上列被告因違反毒品危害防制條例案件，經檢察官提起公訴（99
年度偵字第4994號），本院判決如下：
    主    文
乙○○販賣第一級毒品，共貳罪，各處如附表編號1 、2 所示之
刑（含主刑及從刑）；又販賣第二級毒品，共貳罪，各處如附表
編號3 、4 所示之刑（含主刑及從刑）；又犯藥事法第八十三條
第一項之轉讓禁藥罪，處如附表編號5 所示之刑。應執行有期徒
刑貳拾年，扣案之海洛因肆包（驗餘總淨重零點肆柒公克）、甲
基安非他命壹包（驗餘淨重壹點零壹肆捌公克）均沒收銷燬之；
上開海洛因之包裝袋肆個、甲基安非他命之包裝袋壹個、首飾盒
貳個、電子磅秤壹台、分裝袋陸拾柒個、行動電話壹支（含門號
0000-000000 號SIM 卡壹張）均沒收；販賣所得共新臺幣貳萬壹
仟元沒收之，如全部或一部不能沒收時，以其財產抵償之。
    犯罪事實
一、乙○○（綽號豆花）平日居住於臺中縣霧峰鄉○○○路20之
    3 號，意圖營利，分別基於販賣第一級毒品海洛因、第二級
    毒品甲基安非他命之犯意，持用0000-000000 號行動電話與
    丁○○、丙○○聯絡毒品海洛因、甲基安非他命交易事宜，
    藉以牟取暴利，其交易對象、時間、地點、金額、毒品數量
    如附表所示（丁○○、丙○○違反毒品危害防制條例部分，
    由臺灣臺中地方法院檢察署檢察官另行偵辦）：
  (一)於民國99年1 月17日14時許至15時許，丁○○以0000-00000
    0 號行動電話與乙○○所使用之0000-000000 號行動電話聯
    絡購買第一級毒品海洛因之事，並於同日15時許在臺中縣太
    平市○○路535 號純情花卡拉OK2 樓，以新臺幣（下同）1
    萬1000元之價格，向乙○○購買第一級毒品海洛因1 包（約
    1.8 公克），丁○○當場交付現金而交易完成。
  (二)於99年1 月21日上午11時許，丁○○以0000-000000 號行動
    電話與乙○○所使用之0000-000000 號行動電話聯絡購買第
    一級毒品海洛因之事，並於同日上午11時許在臺中縣霧峰鄉
    ○○○路20之3 號乙○○住處前，以2000元之價格，向乙○○購買第一級毒品海洛因1 包（數量不詳），丁○○當場交
    付現金而交易完成。
  (三)於98年12月9 日21時許，丙○○以0000-000000 號行動電話
    與乙○○所使用之0000-000000 號行動電話聯絡購買第二級
    毒品甲基安非他命之事，並在臺中縣太平市花蝴蝶卡拉OK店
    對面之全聯福利社，以1000元之價格，向乙○○購買第二級
    毒品甲基安非他命1 包（重量不詳），丙○○當場交付現金
    而交易完成。
  (四)於99年1 月22日凌晨0 時許，丙○○以0000-000000 號行動
    電話與乙○○所使用之0000-000000 號行動電話聯絡購買第
    二級毒品甲基安非他命之事，並於凌晨1 時許在臺中縣太平
    市花蝴蝶卡拉OK店對面之全聯福利社，以7000元之價格，向
    乙○○購買第二級毒品甲基安非他命1 包（約1 錢相當於
    3.75公克），丙○○當場交付現金而交易完成。
  (五)另乙○○明知甲基安非他命屬於毒品危害防制條例第2 條第
    2 項第2 款所列管之第二級毒品，並經行政院衛生署明令公
    告列為禁藥管理，係屬藥事法第22條第1 項第1 款所定之禁
    藥，不得轉讓，竟基於轉讓禁藥甲基安非他命之犯意，於99
    年1 月初某日某時，在臺中縣太平市○○路○ 段與宜昌東路
    口之全家便利商店，轉讓第二級毒品甲基安非他命1 包（約
    0.1 公克）給丙○○，供丙○○施用第二級毒品甲基安非他
    命。
  (六)嗣於99年2 月24日13時50分許，經臺中縣警察局霧峰分局員
    警持搜索票在臺中縣太平市○○路535 號純情花KTV 之2 樓
    查獲乙○○持有第二級毒品甲基安非他命1 包（驗餘淨重1.
    0148公克）、第一級毒品海洛因4 包（驗餘總淨重0.47公克
    ）、裝毒品用之首飾盒2 個、電子磅秤1 台、分裝袋19個、
    行動電話1 支（含門號0000-000000 號SIM 卡1 張），另在
    乙○○臺中縣霧峰鄉○○○路20之3 號住處查獲夾鍊袋48個
    ，因而循線查獲上情。
二、案經臺灣臺中地方法院檢察署檢察官指揮臺中縣警察局霧峰
    分局調查後報告該署檢察官偵查起訴。
    理    由
壹、證據能力部分：
一、證人丁○○、丙○○之警詢筆錄，均有證據能力：
    按刑事訴訟法第159 條第1 項規定：「被告以外之人於審判
    外之言詞或書面陳述，除法律有規定者外，不得作為證據」
    ；其立法本旨係以證人於審判外之言詞或書面陳述，屬於傳
    聞證據，此項證據，當事人無從直接對於原供述者加以詰問
    ，以擔保其真實性，法院亦無從直接接觸證人而審酌其證言
    之憑信性，違背直接審理及言詞審理之原則，除具有必要性
    及信用性情況之除外者外，原則上不認其有容許性，自不具
    證據能力；至所謂具有必要性及信用性情況者，例如刑事訴
    訟法第159 條之1 、之2 、之3 、之4 、之5 情形，乃例外
    認其有證據能力，然此乃係指法院未於審判期日傳喚相關證
    人到庭，案件僅能依靠該等證人於審判外之陳述以為判斷之
    情形，始需就該等審判外供述證據嚴格依照刑事訴訟法第15
    9 條之1 至之5 所定要件一一檢視各該證人之供述，作為證
    據之資格。倘法院已經依據當事人聲請傳喚證人到庭接受檢
    辯雙方之交互詰問，則法院既已透過直接、言詞審理方式檢
    驗過該證人之前之證詞，當事人之反對詰問權亦已受到保障
    得以完全行使之情況下，該等審判外證據除有其他法定事由
    （例如：非基於國家公權力正當行使所取得或私人非法取得
    等，而有害公共利益，即以一般證據排除法則為判斷），應
    認該審判外供述已得透過審判程序之詰問檢驗，而取得作為
    證據之資格，亦即其審判外供述與審判中供述相符部分，顯
    然已經構成具備可信之特別情狀，當然有證據資格（實務上
    之作用常為引用該等陳述與審判中陳述相符，強化該證人供
    述之可信度），其不符部分，作為檢視審判中所為供述可信
    與否之彈劾證據，當無不許之理，甚者，其不符部分倘係於
    司法警察、檢察事務官調查中之供述，作為認定被告犯罪與
    否或不構成犯罪與否之證據，亦僅需依照刑事訴訟法第159
    條之2 規定，斟酌其審判外供述作成外部環境、製作過程、
    內容、功能等情況認為之前供述較為可信，即可取得證據之
    資格，而作為認定事實之證據資格（最高法院94年度台上字
    第2507號、95年度台上字第2515號判決同此意旨）。再按被
    告以外之人於檢察事務官、司法警察官或司法警察調查中所
    為之陳述，基於實體發現真實之訴訟目的，依同法第159 條
    之2 規定，如與審判中之陳述不符時，經比較結果，其先前
    之陳述，相對「具有較可信之特別情況」，且為證明犯罪事
    實存否所「必要」者，係指陳述是否出於供述者之真意、有
    無違法取供情事之信用性而言，故應就調查筆錄製作之原因
    、過程及其功能等加以觀察其信用性，據以判斷該傳聞證據
    是否有特別可信之情況而例外具有證據能力，並非對其陳述
    內容之證明力如何加以論斷，二者之層次有別，不容混淆（
    最高法院94年度台上字第629 號判決亦同此意旨）。經查：
    本件證人丁○○、丙○○經本院於審判期日傳喚到庭，與被
    告乙○○行交互詰問程序，直接言詞審理檢視其證詞，故其
    於警詢之供述，對於被告當然已取得作為證據之資格，相符
    部分，自有證據能力；另不符部分，本院斟酌其於前開警詢
    筆錄製作之過程，係由警員先詢問其年籍資料後，復為權利
    事項之告知，進而詢問到派出所製作警詢筆錄之原因再制作
    警詢筆錄，亦查無系爭筆錄有何違法或不當取得之情形，是
    其警詢證述內容之形成，顯係出於自由意志而為證述，且查
    無其他證據足使本院認證人丁○○、丙○○於警詢中之證言
    ，有何違法取供情事之虞，依前開條文之意旨，證人丁○○
    、丙○○於警詢中之證言，核其性質雖屬傳聞證據，但就警
    詢筆錄製作之過程加以觀察其信用性，且為證明犯罪事實存
    否所「必要」，認其證言例外具有證據能力。公設辯護人為
    被告辯稱：丁○○及丙○○之警詢筆錄，均無證據能力云云
    （見本院卷第23頁反面），尚非可採。
二、證人丁○○於偵查中以被告身分所為之供述，具有證據能力
    ：
    按刑事訴訟法第158 條之3 規定：「證人、鑑定人依法應具
    結而未具結者，其證言或鑑定意見，不得作為證據」，此所
    謂「依法應具結而未具結者」，係指檢察官或法官依同法第
    175 條之規定，以證人身分傳喚被告以外之人到庭作證，或
    雖非以證人身分傳喚到庭，而於訊問調查過程中，轉換為證
    人身分為調查時，檢察官、法官應依同法第186 條之規定命
    證人供前或供後具結，其陳述始符合第158 條之3 之規定，
    而有證據能力。若檢察官或法官非以證人身分（例如以告發
    人、告訴人、被害人或共犯、共同被告身分）傳喚到庭訊問
    時，其身分既非證人或鑑定人，即與前述「依法應具結」之
    要件不合，縱未命其具結，純屬檢察官或法官調查證據職權
    之適法行使，當無違法可言。而前揭不論係本案或他案在檢
    察官面前作成未經具結之陳述筆錄，係屬被告以外之人於偵
    查中向檢察官所為之陳述，本質上屬於傳聞證據，基於保障
    被告在憲法上之基本訴訟權，除在客觀上有不能傳喚該被告
    以外之人到庭陳述之情形外，如嗣後已經法院傳喚到庭具結
    而為陳述，並經被告之反對詰問，前揭非以證人身分在檢察
    官面前未經具結之陳述筆錄，除顯有不可信之情況者外，仍
    非不得作為證據（最高法院98年度台上字第2646號判決意旨
    參照）。查本案檢察官分別於99年2 月23日、99年1 月21日
    以被告身分訊問丁○○（見偵4994卷第5 至7 頁、第15至16
    頁），雖未命其具結，然本院於審理時既已依證人身分傳喚
    丁○○到庭具結作證，並經被告及其選任辯護人行使反對詰
    問權，則證人丁○○於偵查中以被告身分所為之供述，雖屬
    傳聞證據，但並無顯不可信之情形，應認具有證據能力。
三、以下本案所引用被告以外之人於審判外之言詞或書面陳述，
    而不符合刑事訴訟法第159 條之1 至第159 條之4 之規定者
    ，均經本院於審理時當庭直接提示而為合法之調查，檢察官
    、被告及其辯護人，均同意作為證據（見本院卷第23頁反面
    ），本院審酌前開證據作成或取得之狀況，均無非法或不當
    取證之情事，亦無顯不可信之情況，故認為適當而均得作為
    證據。是前開證據，依刑事訴訟法第159 條之5 之規定，均
    具有證據能力。
貳、實體部分：
一、訊據被告對於前揭犯罪事實(五)轉讓甲基安非他命部分，自偵
    查以迄本院審理時均坦承犯行（見偵4994卷第91頁、本院卷
    第9 頁反面、第23頁），核與證人丙○○於警詢、偵查及本
    院審理時證述之情節吻合（見偵4994卷第72、80、81頁、本
    院卷第45頁），並有指認犯罪嫌疑人紀錄表在卷可稽（見偵
    4994卷第75頁），足認被告之自白與事實相符，此部分事證
    明確，被告有犯罪事實(五)之轉讓甲基安非他命犯行，洵堪認
    定，應依法論科。
二、另訊據被告雖矢口否認前揭犯罪事實(一)(二)(三)(四)之犯行，辯稱
    ：犯罪事實(一)(二)部分，都是丁○○來找伊一起合資購買海洛
    因；犯罪事實(三)部分，係伊以1000元之價格向丙○○購買甲
    基安非他命1 包，大約0.2 公克，犯罪事實(四)部分，係伊以
    7000元之價格向丙○○購買甲基安非他命1 包，大約1 錢（
    3.75公克）云云（見本院卷第9 頁反面、第10頁、第23頁）
    。惟查：
  (一)犯罪事實(一)(二)部分（即丁○○向被告購買海洛因部分）：
    (1)據證人丁○○於本院審理時結證稱：伊應該係向被告購買
      2 次毒品，1 次買1 包11000 元，另1 次是在買11000 元
      之後，且買的數量比較少；被告與伊所有0000-000000 號
      行動電話，在99年1 月21日上午11時之通聯紀錄，是為交
      易毒品所為之聯繫；伊在99年1 月17日及同年1 月21日與
      被告之聯絡，都是為了向被告購買毒品而為之聯絡等語（
      見本院卷第40頁反面、第42、43頁）。核與其於偵查中結
      證稱：99年1 月21日上午11時許，伊與被告聯絡在臺中縣
      霧峰鄉○○○街交易，向被告購買2000元之海洛因，一手
      交錢一手交易毒品，伊以0000-000000 號行動電話撥打至
      綽號「豆花」（即被告）使用之0000-000000 號行動電話
      ；伊自99年1 月起，共向綽號「豆花」購毒3 至4 次；之
      前向「豆花」買毒品都買5000元、6000元或1 萬1000元，
      最後1 次是2000元（見偵4994卷第9 、10頁）。及99年1
      月21日證人丁○○遭查獲之初於警詢供稱：伊是向一位叫
      「豆花」的男子購買毒品的；伊吸食毒品之來源上手只有
      綽號「豆花」（見中縣霧警偵字第0990050200號刑案偵查
      卷宗第3 頁、中縣霧警偵字第0990050619號刑案偵查卷宗
      第18頁反面），前後所述一致，尚非不可採信。
    (2)參以除證人丁○○指述向被告購買海洛因外，另證人丙○○亦於警詢及偵查中指述向被告購買甲基安非他命（詳後
      述），足見被告確有販賣毒品之情事，否則豈有同時遭2
      人指述販賣毒品之理！另徵諸警方於99年2 月24日13時50
      分，亦確實在臺中縣太平市○○路535 號純情花KTV 之2
      樓查獲被告持有第二級毒品甲基安非他命1 包（送驗淨重
      1.0160公克，驗餘淨重1.0148公克，此有行政院衛生署草
      屯療養院99年3 月3 日草療鑑字第0990200182號鑑定書在
      卷可參─見偵4994卷第86頁）、第一級毒品海洛因4 包（
      獲案毒品表登載毛重1.42公克，拆封實際秤得毛重1.68公
      克，合計淨重0.48公克，驗餘淨重0.47公克，空包裝總重
      1.20公克，此有法務部調查局濫用藥物實驗室99年3 月26
      日調科壹字第09923006840 號鑑定書在卷可考─見偵4994
      卷第83頁）、裝毒品用之首飾盒2 個、電子磅秤1 台、分
      裝袋19個、行動電話1 支（含門號0000-000000 號SIM 卡
      1 張），及在被告臺中縣霧峰鄉○○○路20之3 號住處查
      獲夾鍊袋48個等物，按果被告無販賣毒品之行為，當無攜
      帶前開首飾盒、電子磅秤及分裝袋前往查獲現場之必要。
      由此益徵被告確有犯罪事實(一)(二)販賣海洛因予證人丁○○
      之犯行。此外復有指認犯罪嫌疑人紀錄表、被告使用之00
      00-000000 號行動電話與丁○○使用之0000-000000 號行
      動電話通聯紀錄在卷可佐（見偵4994卷第20、44、46頁）
      ，及上開扣案物品可資佐證。被告販賣海洛因予丁○○之
      犯行，足堪認定，應依法論科。
    (3)被告雖辯稱：伊有欠丁○○1000元，且毒品危害防制條例
      修正後，很多人就隨便咬人為上手，先咬人的先贏云云（
      見本院卷第10頁反面）。惟查證人丁○○已否認被告有欠
      伊1000元之情事（見本院卷第42頁反面）；況衡諸常情，
      證人丁○○當不至於僅為區區1000元即誣陷被告販賣毒品
      之重罪，更令自己陷於誣告罪及偽證罪之危險。再者，倘
      證人丁○○冀圖獲得減輕其刑之寬典，則其供出真正之毒
      品來源，反而可使檢警易於掌握正確資訊以利查獲，豈有
      誣指實際上未販毒之人為上手，致檢警難以查緝，其亦難
      以因此獲得減刑寬典之機會！更令自己陷於構成誣告罪或
      偽證罪之危險。是被告上開所辯，實非有據。
    (4)至於證人丁○○固於檢察官99年1 月21日偵訊時稱：最後
      1 次向被告買海洛因是在「99年1 月19日」傍晚5 、6 點
      ，這次是用「公用電話」打給被告的0000-000000 號手機
      ，買了11000 元的海洛因等語（見偵4994卷第16頁），然
      此業據丁○○於本院結證稱：伊後來已經更正為是在99年
      1 月17日向被告購買，且是在太平向被告買的；且亦更正
      最後1 次向被告購買是在99年1 月21日伊被查獲當天快中
      午左右等語（見本院卷第41頁）。衡以一般施用毒品者，
      因多已成癮，須經常購買毒品解癮，是以丁○○因向被告
      或他人購買多次海洛因，以致無法清楚記憶歷次購買之時
      間、地點，此乃情理之常。是本案自難以證人丁○○最初
      於警詢或偵訊筆錄所述與通聯紀錄所呈現之通話日期不一
      ，進而更正其先前於警詢及偵訊之說詞，即認其證詞為不
      可採。況證人丁○○既係在檢警提供通聯紀錄供其確認後
      ，同意更正證詞，因通聯紀錄之記載究較人類之記憶為可
      靠，是證人丁○○依此科學之紀錄據以修正證詞，實無可
      厚非。從而被告之辯護人以此認丁○○之證詞不可採云云
      ，難能採信。
  (二)犯罪事實(三)(四)部分（即丙○○向被告購買甲基安非他命部分
    ：
    (1)證人丙○○雖於本院審理時證稱：伊是與被告一起合資向
      別人買的，如果伊比較忙，也會拜託被告幫伊買；大概只
      有合資1 、2 次；伊在製作警詢筆錄時，有向警員說是合
      資，但警察說那就是買賣；98年12月9 日那次，安非他命
      是被告送我的，99年1 月22日凌晨那次，伊是和被告合資
      一起去卡拉OK店向別人購買毒品，被告也出了7000元，那
      天伊比較忙，就拜託被告1 個人去拿，伊有把錢先交給被
      告云云（見本院卷第44頁正反面）。惟查上開證詞顯與其
      於警詢時證稱：伊係經由同學劉俊余介紹認識被告，伊就
      向被告買過2 次二級毒品安非他命，伊是以0000-000000
      號行動電話撥打被告之0000-000000 電話聯繫購買安非他
      命；99年1 月21日18時1 分許，被告以0000-000000 號電
      話撥打伊手機，問伊身上有沒有錢，伊回答身上有2 、3
      千元，被告就說錢多一點購買安非他命會比較便宜，伊就
      向朋友借4800元，渠等就於1 月22日0 時35分許通話，並
      約在臺中縣太平市○○路○ 段與宜昌東路口之全家便利商
      店見面，伊當場交付7000元予被告，伊就返家，尚未到家
      ，就接到被告電話稱處理好了，伊又騎機車回頭至太平市
      ○○路花蝴蝶卡拉OK對面之全聯福利社旁，被告就當面交
      給伊1 小包安非他命，重量約1 錢左右（見偵4994卷第73
      頁）；及於偵查中結證稱：伊施用之毒品係向綽號「豆花
      」購買的，「豆花」即乙○○，係伊國小同學介紹的，他
      們曾關在一起；伊以0000-000000 號撥打被告之0000-000
      000 號行動電話聯繫，最後1 次購毒地點係在太平市○○
      路○ 段與宜昌東路口的全家便利商店；（提示0000-00000
      0 號行動電話於99年1 月21日至1 月22日通聯）6 時許，
      伊向被告說要向被告拿毒品，身上只有2 、3 千元，被告
      說買多一些較便宜，說他要再去拿，所以就等到凌晨1 、
      2 點左右；伊拿7000元給被告，被告給伊1 包，說有1 錢
      安非他命；（提示0000-000000 號行動電話於98年12月9
      日通聯）98年12月9 日21時許這次，也有以電話聯絡交易
      毒品，這次伊買1000元之安非他命，交易地點在太平市花
      蝴蝶卡拉OK對面之全聯社；99年1 月初，被告在新平路2
      段與宜昌東路口的全家便利商店有給伊1 包0.1 公克的安
      非他命，伊與被告係在路上碰面的，被告只給伊一點點而
      已，此次是被告無償轉讓給伊施用等語迥異（見偵4994卷
      第79、80、81頁），是其於本院所證是否屬實，已非無疑
      。況被告於移審庭及本院行準備程序時均明確供稱：犯罪
      事實(三)(四)部分，事實上均係伊向丙○○購買毒品云云（見
      本院卷第10頁、第23頁），被告從未提及係與丙○○合資
      購買毒品，由此更見證人丙○○前開於本院審理中之證述
      顯與事實不符，應係迴護被告之詞，委不足採。應以證人
      丙○○於警詢及偵查中之證述為真實。
    (2)此外並有指認犯罪嫌疑人紀錄表、被告所有0000-000000
      號行動電話與證人丙○○所有0000-000000 號行動電話通
      聯紀錄在卷可佐（見偵4994卷第75、66、67頁）。另徵諸
      警方於99年2 月24日13時50分，亦確實在臺中縣太平市○○路535 號純情花KTV 之2 樓查獲被告持有第二級毒品甲
      基安非他命1 包、第一級毒品海洛因4 包、裝毒品用之首
      飾盒2 個、電子磅秤1 台、分裝袋19個、行動電話1 支（
      含門號0000-000000 號SIM 卡1 張），及在被告臺中縣霧
      峰鄉○○○路20之3 號住處查獲夾鍊袋48個扣案可資佐證
      。益徵被告確有販賣甲基安非他命予證人丙○○之情事，
      被告此部分犯行，亦堪認定，應依法論科。
三、論罪科刑之理由：
  (一)核被告就犯罪事實(一)(二)所為，均係犯毒品危害防制條例4 條
    第1 項之販賣第一級毒品罪；就犯罪事實(三)(四)所為，均係犯
    同條例4 條第2 項之販賣第二級毒品罪。其各次販賣海洛因
    、甲基安非他命前持有毒品之低度行為，皆為其後販賣之高
    度行為所吸收，不另論罪。
  (二)又甲基安非他命係毒品危害防制條例第2 條第2 項第2 款所
    定之第二級毒品安非他命相類製品，不得非法販賣、轉讓或
    持有。另安非他命業經行政院衛生署於69年12月8 日以衛署
    藥字第301124號公告列入藥物藥商管理法（已於82年2 月5
    日修改法規名稱為藥事法）第16條（即現行藥事法第22條）
    第1 款之禁藥管理，禁止輸入、製造，並自70年6 月1 日起
    禁止販賣，於75年7 月11日再以衛署藥字第597627號公告禁
    止使用在案，且於79年10月9 日以衛署藥字第904142號公告
    列入麻醉藥品管理，嗣於87年5 月20日毒品危害防制條例修
    正公布後，雖將甲基安非他命列入第二級毒品，然前揭禁藥
    管理之公告並未廢止，是甲基安非他命仍屬藥事法所定之禁
    藥。再藥事法第83條第1 項係於93年4 月21日修正公布，同
    月23日施行，為毒品危害防制條例之後法；且毒品之範圍尚
    包括影響精神物質與其製品，藥事之管理，非僅止於藥品之
    管理，毒品未必係經公告之禁藥，禁藥亦未必為毒品，毒品
    危害防制條例與藥事法二者，並無必然之特別法與普通法關
    係。故除轉讓之安非他命數量達「轉讓持有毒品加重其刑之
    數量標準」第2 條所定之淨重10公克以上，應依毒品危害防
    制條例第8 條第6 項規定加重其刑，其加重後之法定刑較藥
    事法第83條第1 項為重者外，因藥事法第83條第1 項為後法
    ，且為重法（其法定本刑為7 年以下有期徒刑），應優先適
    用藥事法處斷（最高法院97年度台非字第461 號、97年度台
    上字第3490號、第2158號、96年度台非字第296 號判決要旨
    及臺灣高等法院暨所屬法院97年法律座談會刑事類臨時提案
    第2 、3 號結論意旨參照）。查本案被告無償轉讓予丙○○
    施用之甲基安非他命數量甚微，僅0.1 公克，其數量未達於
    行政院93年1 月7 日院臺法字第0930080551號令頒「轉讓持
    有毒品加重其刑之數量標準」第2 條關於第二級毒品在10公
    克以上之規定，自無毒品危害防制條例第8 條第6 項之適用
    。是依上開說明，被告就犯罪事實(五)所為，係犯藥事法第83
    條第1 項之轉讓禁藥罪。另被告轉讓禁藥即第二級毒品前持
    有第二級毒品之低度行為，應為其後轉讓禁藥即第二級毒品
    之高度行為所吸收，不另論罪。
  (三)被告所犯上開犯罪事實(一)至(五)，犯意各別，行為互殊，應予
    分論併罰。
  (四)98年5 月23日修正施行之毒品危害防制條例第17條第2 項規
    定：「犯第4 條至第8 條之罪於偵查及審判中均自白者，減
    輕其刑。」本件被告就犯罪事實(五)轉讓禁藥罪部分，於偵查
    及審判中均自白犯罪，已如前述，爰依上開規定減輕其刑。
  (五)另衡以被告係販賣2 次海洛因予丁○○，販賣2 次甲基安非
    他命予丙○○，其販賣對象僅限於上開特定之2 人，且販賣
    之數量尚微，所得不多僅21000 元，其中丙○○屬最下游之
    毒品吸食者，而丁○○雖再將其向被告購買之毒品販售予他
    人，惟其販賣對象亦僅限於特定之2 人，且數量非鉅，被告
    之行為對他人身心健康及社會治安所造成侵害之範圍、程度
    及所獲利益均難謂重大，與所謂之大毒梟難以相提並論；然
    所論之毒品危害防制條例第4 條第1 、2 項罪名，其法定本
    刑分別為死刑或無期徒刑，得併科新臺幣1 千萬元以下罰金
    ，及無期徒刑或7 年以上有期徒刑，得併科新臺幣700 萬元
    以下罰金，與被告前揭犯罪情狀相衡，實屬情輕法重，在客
    觀上足以引起一般人之同情，本院認縱分別對被告科以最低
    度刑無期徒刑、7 年以上有期徒刑，仍嫌過重，爰就犯罪事
    實(一)(二)(三)(四)販賣海洛因、甲基安非他命部分，均依刑法第59
    條規定，各酌量減輕其刑。
  (六)審酌被告明知海洛因、甲基安非他命均為法律嚴格禁止持有
    或交易之毒品，竟仍意圖營利，分別販賣予他人施用或再供
    販賣之用，其行為危害他人身心健康及社會治安甚鉅；另兼
    衡其僅販賣2 次海洛因及2 次甲基安非他命，各次販賣之數
    量尚微，所得不多；又被告前無任何犯罪紀錄，有臺灣高等
    法院被告前案紀錄表在卷可考，素行尚可；再參酌其國中畢
    業之智識程度、經濟勉持之生活狀況、犯後態度；暨檢察官
    具體求處無期徒刑之刑度等一切情狀，就被告所犯上開5 罪
    ，分別量處如主文所示之刑，並定其應執行之刑。
  (七)沒收部分：
    (1)按「以營利為目的販入毒品，經多次販賣後，持有剩餘毒
      品被查獲者，其各次販賣毒品行為如併合處罰，該持有剩
      餘毒品之低度行為，應僅為最後1 次販賣毒品之高度行為
      所吸收，不另論罪。故就該查獲之剩餘毒品，祗能於最後
      1 次之販賣毒品罪宣告沒收銷燬，不得於各次販賣毒品罪
      均宣告沒收銷燬」（最高法院97年度台上字第4441號判決
      要旨參照）。本件被告並非在住處遭查獲，而係在臺中縣
      太平市○○路535 號純情花KTV 之2 樓遭查獲，且除查扣
      有第二級毒品甲基安非他命1 包、第一級毒品海洛因4 包
      外，並當場查扣有首飾盒2 個、電子磅秤1 台、分裝袋19
      個、行動電話1 支（含門號0000-000000 號SIM 卡1 張）
      ，足見被告所持有之上開毒品應非供其吸食之用，否則被
      告即無同時攜帶首飾盒、電子磅秤及分裝袋至上址之必要
      ；另參以現場亦未查扣有施用海洛因及甲基安非他命之注
      射針筒、香菸、吸食器等工具，益堪認定被告於查獲當時
      應係預備於該處販賣第一、二級毒品。又上開遭查獲之第
      一、二級毒品，並無證據證明係被告最後1 次販賣後另行
      販入之毒品，應認係被告經數次販賣後所剩餘之毒品，依
      前開說明，自應分別於被告最後1 次販賣海洛因及安非他
      命，即犯罪事實(二)(四)之主刑項下宣告沒收銷燬。
    (2)扣案之安非他命1 包及海洛因4 包，既均可秤得其淨重，
      足認其包裝袋應可與其內盛裝之毒品析離，該包裝袋自無
      庸併予宣告沒收銷燬；惟該包裝袋1 個及4 個，既係被告
      分別供販賣安非他命及海洛因所用之物，自應依毒品危害
      防制條例第19條第1 項規定，於被告最後1 次販毒行為，
      即犯罪事實(二)(四)之主刑項下宣告沒收。
    (3)扣案之首飾盒2 個、電子磅秤1 台、分裝袋共67個（19+4
      8=67），係被告所有，供分裝海洛因、甲基安非他命所用
      之物，然並無證據足認上開物品係供被告於歷次販賣行為
      中所用之物，揆諸前揭判決意旨，應認係被告最後1 次販
      賣毒品後所剩餘之物，應於最後1 次之販賣毒品罪，即犯
      罪事實(二)(四)之主刑項下宣告沒收。
    (4)扣案之行動電話1 支（含門號0000-000000 號SIM 卡1 張
      ），係供被告販賣犯罪事實(一)至(四)毒品用以聯絡之物，應
      各依毒品危害防制條例第19條第1 項沒收之。
    (5)犯罪事實(一)至(四)所示被告各次販賣毒品所得之財物，共計
      21000 元，係被告販賣所得，雖未扣案，仍應分別依毒品
      危害防制條例第19條第1 項沒收之，如全部或一部不能沒
      收時，以其財產抵償之。
據上論斷，應依刑事訴訟法第299 條第1 項前段，毒品危害防制
條例第4 條第1 項、第2 項、第17條第2 項、第18條第1 項前段
、第19條第1 項，藥事法第83條第1 項，刑法第11條、第59條、
第51條第5 款、第9 款，判決如主文。
本案經檢察官甲○○到庭執行職務。
中    華    民    國    99    年    6     月    29    日
                  刑事第二庭  審判長法  官  曾佩琦
                                    法  官  鍾堯航
                                    法  官  黃佩韻
以上正本證明與原本無異。
如不服本判決，應於收受判決後10日內向本院提出上訴書狀，並
應敘述具體理由。其未敘述上訴理由者，應於上訴期間屆滿後20
日內向本院補提理由書（均須按他造當事人之人數附繕本）「切
勿逕送上級法院」。
                                    書記官  林柏名
中    華    民    國    99    年    6     月    29    日
附錄論罪科刑法條：
毒品危害防制條例第4 條第1 項、第2 項
製造、運輸、販賣第一級毒品者，處死刑或無期徒刑；處無期徒
刑者，得併科新臺幣1 千萬元以下罰金。
製造、運輸、販賣第二級毒品者，處無期徒刑或7 年以上有期徒
，得併科新臺幣7 百萬元以下罰金。
毒品危害防制條例第8 條第1 項、第2 項
轉讓第一級毒品者，處1 年以上7 年以下有期徒刑，得併科新臺
幣1 百萬元以下罰金。
轉讓第二級毒品者，處6 月以上5 年以下有期徒刑，得併科新臺
70萬元以下罰金。
藥事法第83條
明知為偽藥或禁藥，而販賣、供應、調劑、運送、寄藏、牙保、
轉讓或意圖販賣而陳列者，處7 年以下有期徒刑，得併科新臺幣
5百萬元以下罰金。
犯前項之罪，因而致人於死者，處7 年以上有期徒刑，致重傷者
，處3年以上12年以下有期徒刑。
因過失犯第一項之罪者，處2 年以下有期徒刑、拘役或科新臺幣
30萬元以下罰金。
第一項之未遂犯罰之。
附表：
┌──┬────┬────┬──────┬────┬───┬─────────────┐
│編號│購買者  │交易時間│交易地點    │購買之種│價格（│乙○○之宣告刑（含主刑及從│
│    │        │        │            │類、數量│新臺幣│刑）                      │
│    │        │        │            │        │）    │                          │
├──┼────┼────┼──────┼────┼───┼─────────────┤
│1   │丁○○  │99年1 月│臺中縣太平市│海洛因1 │11000 │乙○○販賣第一級毒品，處有│
│    │（即犯罪│17日14時│宜昌路535 號│包（約  │元    │期徒刑拾陸年；扣案之行動電│
│    │事實(一)）│許至15時│純情花卡拉OK│1.8 公克│      │話壹支（含門號0000-000000 │
│    │        │許      │2 樓        │）      │      │號SIM 卡壹張）沒收；販賣所│
│    │        │        │            │        │      │得新臺幣壹萬壹仟元沒收之，│
│    │        │        │            │        │      │如全部或一部不能沒收時，以│
│    │        │        │            │        │      │其財產抵償之。            │
├──┼────┼────┼──────┼────┼───┼─────────────┤
│2   │丁○○  │99年1 月│臺中縣霧峰鄉│海洛因1 │2000元│乙○○販賣第一級毒品，處有│
│    │（即犯罪│21日上午│吉峰東路20之│包（數量│      │期徒刑拾陸年；扣案之海洛因│
│    │事實(二)）│11時許  │3 號乙○○住│不詳）  │      │肆包（驗餘總淨重零點肆柒公│
│    │        │        │處前        │        │      │克）沒收銷燬；上開海洛因之│
│    │        │        │            │        │      │包裝袋肆個、首飾盒貳個、電│
│    │        │        │            │        │      │子磅秤壹台、分裝袋陸拾柒個│
│    │        │        │            │        │      │、行動電話壹支（含門號0960│
│    │        │        │            │        │      │-540246 號SIM 卡壹張）均沒│
│    │        │        │            │        │      │收；販賣所得新臺幣貳仟元沒│
│    │        │        │            │        │      │收之，如全部或一部不能沒收│
│    │        │        │            │        │      │時，以其財產抵償之。      │
├──┼────┼────┼──────┼────┼───┼─────────────┤
│3   │丙○○  │98年12月│臺中縣太平市│甲基安非│1000元│乙○○販賣第二級毒品，處有│
│    │（即犯罪│9 日21時│花蝴蝶卡拉OK│他命1 包│      │期徒刑肆年；扣案之行動電話│
│    │事實(三)）│許      │對面之全聯福│（重量不│      │壹支（含門號0000-000000 號│
│    │        │        │利社        │詳）    │      │SIM 壹張）沒收；販賣所得新│
│    │        │        │            │        │      │臺幣壹仟元沒收之，如全部或│
│    │        │        │            │        │      │一部不能沒收時，以其財產抵│
│    │        │        │            │        │      │償之。                    │
├──┼────┼────┼──────┼────┼───┼─────────────┤
│4   │丙○○  │99年1 月│臺中縣太平市│甲基安非│7000元│乙○○販賣第二級毒品，處有│
│    │（即犯罪│22日0 時│花蝴蝶卡拉OK│他命1 包│      │期徒刑肆年；扣案之甲基安非│
│    │事實(四)）│許      │對面之全聯福│（約1 錢│      │他命壹包（驗餘淨重壹點零壹│
│    │        │        │利社        │相當於3.│      │肆捌公克）沒收銷燬；上開甲│
│    │        │        │            │75公克）│      │基安非他命之包裝袋壹個、首│
│    │        │        │            │        │      │飾盒貳個、電子磅秤壹台、分│
│    │        │        │            │        │      │裝袋陸拾柒個、行動電話壹支│
│    │        │        │            │        │      │（含門號0000-000000 號SIM │
│    │        │        │            │        │      │卡壹張）均沒收；販賣所得新│
│    │        │        │            │        │      │臺幣柒仟元沒收之，如全部或│
│    │        │        │            │        │      │一部不能沒收時，以其財產抵│
│    │        │        │            │        │      │償之。                    │
├──┼────┼────┼──────┼────┼───┼─────────────┤
│5   │丙○○  │99年1 月│臺中縣太平市│甲基安非│0元   │乙○○犯藥事法第八十三條第│
│    │（即犯罪│初某日某│新平路2 段與│他命1 包│      │一項之轉讓禁藥罪，處有期徒│
│    │事實(五)）│時      │宜昌東路口之│（約0.1 │      │刑貳年。                  │
│    │        │        │全家便利商店│公克）  │      │                          │
└──┴────┴────┴──────┴────┴───┴─────────────┘

司法院資訊處製作；財團法人民間司法改革基金會備份。
